【裁判字號】    97,消債更,601
【裁判日期】    980122
【裁判案由】    更生
【裁判全文】
臺灣桃園地方法院民事裁定           97年度消債更字第601號
聲  請  人
即 債 務人  甲○○
上列當事人因消費者債務清理事件聲請更生，本院裁定如下：
    主  文
債務人甲○○自中華民國九十八年一月二十三日下午六時起開始
更生程序。
命司法事務官進行本件更生程序。
    理  由
一、按法院開始更生程序之裁定，應載明其年、月、日、時，並
    即時發生效力。次按法院裁定開始更生或清算程序後，得命
    司法事務官，進行更生或清算程序，必要時，得選任律師、
    會計師或其他適當之自然人或法人一人為監督人或管理人。
    消費者債務清理條例第45條第1 項、第16條第1 項分別定有
    明文。
二、聲請人聲請意旨略以：聲請人有不能清償債務情事，前雖曾
    依金融主管機關協調成立之「中華民國銀行公會會員辦理消
    費金融案件無擔保債務協商機制」與最大債權銀行成立協商
    ，當時協商條件為其每月清償新臺幣（下同）12,009元，惟
    聲請人薪資月入僅18,000元，生活必需支出9,829 元，以及
    支出勞健保費667 元。且因配偶為印尼籍，並無專長，僅得
    專職家庭主婦，除此之外更於桃園縣桃園市東門國小附設補
    校進修國語文，故聲請人仍須負擔對配偶之扶養費，致使每
    月均須向親友週轉始得償還，至96年10月聲請人已借貸無門
    ，在山窮水盡下，惟有走上毀諾一途。故因不可歸責於己之
    事由，致履行已成立之協商有重大困難；聲請人之無擔保或
    無優先權債務總額未逾1,200 萬元，復未經法院裁定開始清
    算程序或宣告破產，且非聲請人主觀惡意，實係客觀上具有
    不可歸責事由存在，爰聲請更生等語。
三、經查：
    (一)聲請人於民國95年9 月1 日與各參與銀行公會協商機制之
      債權銀行達成分期還款協議，約定自95年10月10日起，分
      120 期，利率4 % ，聲請人應按月於每月10日攤還12,009
      元，而聲請人於協商成立後如期還款，嗣於96年9 月毀諾
      未依約繳款等情，有卷附協議書、萬泰銀行陳報資料各1
      份在卷可稽。
    (二)聲請人提出卷附之95至97年之收支說明書、萬泰銀行協商
      覆核通知書、存證信函、財產及收支狀況說明書、機器腳
      踏車新領牌登記書、聲請人個人95年度之綜合所得稅各類
      所得資料清單、96年度綜合所得稅結算申報所得資料參考
      清單、在職證明書、勞工保險被保險人投保資料表、戶籍
      謄本、聲請人之債權人債務人清冊、財團法人金融聯合徵
      信中心信用報告、外籍人士上課時數證明、修業證明書、
      車籍過戶證明及新車主行照影本，以證明聲請人所述之財
      務狀況。
    (三)查：
      1.按債務人與金融機構協商成立者，不得聲請更生或清算
        ，但因不可歸責於己之事由，致履行顯有重大困難者，
        不在此限；本條例施行前，債務人依金融主管機關協調
        成立之中華民國銀行公會會員辦理消費金融案件無擔保
        債務協商機制與金融機構成立之協商，準用前項之規定
        ，消費者債務清理條例第151 條第5 項、第6 項分別定
        有明文。而上開法文第五項規定並未以「成立協商後須
        另行發生不可歸責於己之困素，導致履行顯有重大困難
        」為要件，若協商時所成立之條件依債務人之收入已發
        生履行顯有重大困難者，即屬不可歸責之事由（臺灣高
        等法院暨所屬法院97年法律座談會民事類提案第44號之
        研討結論可參）。
      2.依聲請人所提出其財政部臺灣省北區國稅局95年度綜合
        所得稅各類所得資料清單所示，其當年度之收入為198,
        000 元，平均每月收入為16,500元，核與聲請人所提出
        之收支說明書金額相同。
      3.依聲請人於95年度之平均月收入16,500元，扣除每月應
        償還金額12,009元後僅餘4,491 元，不論聲請人應允上
        開協商條件為何，雖聲請人勉力履行協商條件至96年9
        月間，嗣其已無力再為負擔為由而毀諾，揆諸前揭說明
        ，應有斟酌「因不可歸責於己之事由，致履行顯有重大
        困難」之餘地。
      4.據聲請人提出96年度綜合所得稅結算申報所得資料，聲
        請人於96年度之薪資收入總額為202,680 元，平均每月
        收入為16,890元，以此金額扣除上開協商每月應償還金
        額12,009元，聲請人尚餘有4,881元可資運用。
      5.查聲請人之配偶彭瑞霞為印尼國人，尚未取得本國籍，
        有聲請人提出之戶籍謄本1 份在卷可稽，是應認聲請人
        之配偶，尚無法在本國工作。
      6.綜上，以聲請人之收入狀況，扣除其協商每月應繳納之
        金額後，所餘款項難以維持聲請人與其妻之生活（依據
        內政部公告臺灣省95年最低生活費用為9,210 元、96年
        為9,509 元），是應認聲請人因不可歸責於己之事由，
        致履行原協商內容有重大困難。
四、準此，堪認聲請人之情形與消費者債務清理條例第151 條第
    5 項但書「因不可歸責於己之事由，致履行顯有重大困難」
    之規定相符。此外，本件又查無債務人有消費者債務清理條
    例第6 條第3 項、第8 條或第46條各款所定駁回更生聲請之
    事由存在，則債務人聲請更生，應屬有據，並依首揭規定命
    司法事務官進行本件更生程序。
五、爰裁定如主文。
中    華    民    國    98    年    1     月    22    日
                  民事第三庭  法  官  陳心婷
上為正本係照原本作成
本件不得抗告
中    華    民    國    98    年    1     月    22    日
                              書記官  林君燕


司法院資訊處製作；財團法人民間司法改革基金會備份。
